【裁判字號】    99,簡上,109
【裁判日期】    990831
【裁判案由】    拆除烤漆板
【裁判全文】
臺灣臺中地方法院民事判決             99年度簡上字第109號
上  訴  人  丙○○
訴訟代理人  陳浩華  律師
複代理人    甲○○
被上訴人    丁○○
訴訟代理人  乙○○
上列當事人間請求拆除烤漆板事件，上訴人對於民國99年2月24
日本院臺中簡易庭98年度中簡字第2777號第一審判決提起上訴，
本院合議庭於民國99年8月20日言詞辯論終結，判決如下：
    主      文
上訴駁回。
第二審訴訟費用由上訴人負擔。
    事實及理由
一、上訴人（原審原告）方面：
（一）起訴主張：上訴人於其所有坐落臺中縣大里市○○段31地
      號土地（下稱系爭土地）上搭蓋鐵架，以石棉瓦隔間用以
      遮風避雨，與被上訴人（原審被告）所有門牌號碼臺中縣
      大里市○○路○段91號房屋相鄰，被上訴人未經上訴人同
      意，私自將上開房屋3樓搭蓋鐵架焊接於上訴人搭蓋之鐵
      架上，無權占用上訴人所有之鐵架，占用面積2.16平方公
      尺（寬0.12公尺×長18公尺＝2.16平方公尺），上訴人多
      次請求被上訴人拆除占用部分，被上訴人仍置之不理。為
      此，本於所有物返還請求權，求為命被上訴人拆除無權占
      用之烤漆板（按應係鐵皮屋頂之誤）之判決。
（二）於本院審理時補稱：原審法院勘驗現場及囑託鑑測時，上
      訴人所指界之位置係依印象所指，並非由地政機關依地籍
      圖所示之界址而為測量，其圖根點至界址點之位置即有疑
      義，且以臺中縣大里地政事務所現有機具及技術無法為有
      效精確之測量，故有再請內政部國土測繪中心測量之必要
      。
二、被上訴人則以：根據臺中縣大里地政事務所鑑測結果，被上
    訴人於門牌號碼臺中縣大里市○○路○段91號房屋3樓所搭蓋
    如原審判決附件所示藍色實線上之鐵皮屋頂，均未越界占用
    上訴人所有系爭土地，則上訴人請求被上訴人拆除，並無理
    由等語。
三、原審審理結果認為：經囑託臺中縣大里地政事務所鑑測結果
    ，上訴人指界（磚牆、鐵皮屋頂、鐵架）位置均位於地藉線
    上（合於地籍測量實施規則第73條第1款規定之誤差範圍內
    ），故難認被上訴人如原審判決附件所示藍色實線上之鐵皮
    屋頂有占用系爭土地之情事，則上訴人依所有物返還請求權
    請求被上訴人拆除該鐵皮屋頂，為無理由，因而判決上訴人
    全部敗訴，上訴人全部聲明不明，提起上訴，並於本院聲明
    ：(一)廢棄原判決。(二)被上訴人應將門牌號碼臺中縣大里市○
    ○路○段91號3樓如原審判決附件所示藍色實線上之烤漆板（
    即鐵皮屋頂）予以拆除之判決。被上訴人則於本院聲明：駁
    回上訴。
四、得心證之理由：
（一）本件上訴人主張被上訴人所有鐵皮屋頂無權占用上訴人所
      有系爭土地2.16平方公尺之事實，雖據其提出現場照片、
      存證信函、臺中縣政府工務局拆除執照、臺中縣稅捐稽徵
      處大屯分處函各1件為證，惟為被上訴人所否認，且經原
      審法院勘驗現場及囑託臺中縣大里地政事務所鑑測結果，
      該所函覆表示：按「戶地測量採數值法測繪者，其圖根點
      至界址點之位置誤差不得超過下列限制；一、市地：標準
      誤差2公分，最大誤差6公分。…」為地藉測量實施規則第
      73條所明定。本案經現場測量後，上訴人指界（磚牆、鐵
      皮屋頂、鐵架）位置均位於地藉線上（合於上開規定2-6
      公分誤差範圍內）等語，此有該所98年12月22日里地測字
      第0980017014號函及檢附土地複丈成果圖在原審卷可參，
      而系爭土地為市地，復為兩造所不爭執，則依地藉測量實
      施規則第73條規定，標準誤差為2-6公分，被上訴人所有
      如原審判決附件所示藍色實線上之鐵皮屋頂位置既位於地
      藉線上（2-6公分誤差範圍內），即難認有占用系爭土地
      之情事，是上訴人前開主張，尚難採信。
（二）上訴人雖又主張：原審法院勘驗現場及囑託鑑測時，伊所
      指界之位置係依印象所指，並非由地政機關依地籍圖所示
      之界址而為測量，其圖根點至界址點之位置即有疑義云云
      ，然根據原審法院於98年11月13日勘驗現場並製勘驗筆錄
      記載：「本日會同兩造及臺中縣大里地政事務所至現場履
      勘測量，原告（即上訴人）主張被告（即被上訴人）房屋
      三樓之牆壁及烤漆浪板屋頂有越界，當場提出照片二張，
      照片A所示之紅色磚牆與照片B所示藍色鐵架上之烤漆浪板
      屋頂即是越界的部分，因為該藍色鐵架及石棉瓦牆都是原
      告所有，故被告之烤漆浪板屋頂架在原告的藍色鐵架及石
      棉瓦牆上，當然已越界，應予拆除」等語，原審法院當場
      並命鑑測機關依上訴人上開之主張，測量有無越界及占用
      面積，此有勘驗筆錄附於原審卷可稽，足見上訴人於原審
      法院勘驗現場及囑託鑑測時，其所指出應予測量者，乃其
      認有越界之被上訴人房屋三樓牆壁及鐵皮屋頂，並非系爭
      土地之界址，而鑑測機關施測之根據，自係以地政機關保
      存之地籍圖上之界址線而為鑑測，尚無疑義，故上訴人此
      部分主張容有誤會，自不足採。
（三）至於上訴人以臺中縣大里地政事務所現有機具及技術無法
      為有效精確之測量，主張有再請內政部國土測繪中心測量
      乙節，然經本院函詢臺中縣大里地政事務所結果，該所函
      覆本院表示：「1.按國立政治大學地政系何維信教授所著
      『測量學』中誤差理論章節內之誤差的種類：『為何觀測
      量會含有不可避免之誤差?1首先是觀測者透過自己的感覺
      器官來進行，而感覺器官的鑑別力有一定的限度…。2用
      來觀測的儀器本身也有一定的精密度，使得觀測的結果受
      到相應的影響。3再觀測的過程中，自然環境也會對觀測
      造成影響，如地形、溫度、溼度、風力、大氣折光等因素
      。…不論觀測條件如何，觀測結果都含有誤差。』是以，
      只要是測量即存在有一定的誤差量，先予陳明。2.次按『
      戶地測量採數值法測繪者，其圖根點至界址點之位置誤差
      不得超過下列限制：一、市地：標準誤差2公分，最大誤
      差6公分。…』、『戶地測量採數值法測繪者，其界址點
      間坐標計算邊長與實測邊長之差不得超過下列限制：一、
      市地：2公分＋0.3公分√S  (S係邊長，以公尺為單位)…
      。』為地籍測量實施規則第73、74條所明定。本案施測土
      地為88年之數值重測區，其複丈作業之標準，自應依上開
      規定辦理，相關測量之誤差既無法完全消除，爰以增加重
      複之觀測量或使用較精密之儀器來施測，亦僅得以提高測
      量精度，爰此，縱由其他機關施測者，仍難百分之百達到
      該項『測量精準無誤差』之成果。」、「本所前以98年12
      月22日里地測第0980017014號函檢附土地複丈成果圖，圖
      內之紅色實線（磚牆）、藍色實線（鐵皮屋頂之投影）
      、虛線（鐵架之投影），均位於系爭土地之地籍線上（
      合於地籍測量實施規則第73、74條所規定之誤差範圍內）
      此已明確表示其與系爭地籍線之相關位置。」等語，有該
      所98年8月2日里地測字第0990008812號函在卷可稽，則上
      訴人空言以臺中縣大里地政事務所現有機具及技術無法為
      有效精確之測量為由，主張再請內政部國土測繪中心測量
      ，即屬無據。此外，上訴人復未能舉出有原鑑測機關即臺
      中縣大里地政事務所之測量有何違誤，則其請求再由內政
      部國土測繪中心測量，本院認核無必要，併予敘明。
（四）綜上所述，上訴人主張被上訴人所有如原審判決附件所示
      藍色實線上之鐵皮屋頂，無權占用系爭土地2.16平方公尺
      ，被上訴人應將該鐵皮屋頂拆除等情，既不足採；被上訴
      人所辯，尚屬可信。從而，上訴人依所有物返還請求權，
      請求被上訴人拆除該鐵皮屋頂，為無理由，不應准許。原
      審為上訴人敗訴之判決，於法並無不合，上訴意旨指摘原
      判決不當，求予廢棄改判，為無理由，應駁回其上訴。
五、本件事證已臻明確，兩造其餘攻擊防禦方法與舉證，經審酌
    後核與判決結果無影響，爰不逐一論述。
六、據上論結，本件上訴為無理由，依民事訴訟法第436條之1第
    3項、第449條第1項、第78條，判決如主文。
中    華    民    國    99    年    8     月    31    日
                  民事第四庭  審判長法  官  楊國精
                                    法  官  王金洲
                                    法  官  黃文進
上正本證明與原本無異。
本件不得上訴。
中    華    民    國    99    年    8     月    31    日
                                    書記官  廖春玉

司法院資訊處製作；財團法人民間司法改革基金會備份。
